【裁判字號】    88,訴,1669
【裁判日期】    891023
【裁判案由】    偽造貨幣
【裁判全文】
臺灣高雄地方法院刑事判決                        八十八年度訴字第一六六九號
    公  訴  人  臺灣高雄地方法院檢察署檢察官
    被      告  甲○○
    指定辯護人  本院公設辯護人丙○○
右列被告因偽造貨幣案件，經檢察官提起公訴（八十八年度偵字第二０二九四號）及
移送併辦部分（八十八年度偵字第二七五五一號），本院判決如左：
    主  文
甲○○無罪。
    理  由
一、公訴意旨略以：被告甲○○於民國八十八年七月二十八日下午十一時許，在高雄
    市○○區○○路與高速公路口，意圖供行使之用而以新台幣（下同）五千元之代
    價向綽號「阿狗」之不詳姓名人，購買面額一千元之偽造新台幣紙鈔共計二十張
    後，基於行使之概括犯意，連續持上偽鈔，以搭乘計程車找零之方式，換取真鈔
    使用．嗣於八十八年八月十日下午十一時許，在高雄市○○區○○路、林森路口
    為警逮獲，並扣得剩餘偽鈔十四張，因認被告涉有刑法第一百九十六條之行使偽
    造通用貨幣罪嫌等語。
二、按犯罪事實應依證據認定之，無證據不得推定其犯罪事實；被告之自白，不得作
    為有罪判決之唯一證據，仍應調查其他必要之證據，以察其是否與事實相符，刑
    事訴訟法第一百五十四條及第一百五十六條第二項分別定有明文。次按刑事訴訟
    法上所謂認定犯罪事實之證據，係指足以認定被告確有犯罪行為之積極證據而言
    ，如未能發現相當證據或證據不足以證明，自不能以推測或擬制之方法，以為裁
    判基礎，最高法院二十九年上字第三一○五號及同院四十年臺上字第八十六號分
    別著有判例；又認定不利於被告之事實，須依積極證據，苟積極證據不足為不利
    被告之認定時，即應為有利於被告之認定，更不必有何有利之證據，最高法院三
    十年上字第八一六號判例參照，此亦為刑法論理中「罪疑唯輕原則」之具體表現
    ；復按無論直接證據或間接證據，其為訴訟上證明，須於通常一般人均不至於有
    所懷疑，而得確信其為真實之程度者，始得據之為有罪之認定，倘其證明尚未達
    此一程度，而有合理性懷疑之存在時，即無從為有罪之認定，若不能證明被告犯
    罪者，應諭知無罪之判決，刑事訴訟法第三百零一條第一項定有明文，合先敘明
    。
三、公訴人認被告有上開犯行，無非係以被告之自白及扣案之偽造仟元紙幣十四張為
    據，訊據被告於本院初次訊問時即堅決否認有公訴人所指之犯行，辯稱警方由水
    溝所起出之偽鈔並非為其所有等語，經查：（一）扣案之偽鈔十四張經本院送往
    內政部警政署刑事警察局檢驗是否有被告甲○○之指紋，其鑑定結果顯示並無可
    資比對之指紋，此有內政部警政署刑事局（八八）刑紋字第一００八五六號函一
    紙在卷可稽，而上開偽鈔依公訴人所指係於八十八年七月二十八日下午十一時即
    由被告取得，復有行使其中四張，另外污損二張，而衡諸常情被告於行使上開紙
    鈔，自不可能以帶上手套之方式而行使，以免啟人疑竇，故被告手指勢必與上開
    偽鈔紙張有所接觸，且證人即當時逮捕之警員李盈賜到庭證述被告丟棄上開偽鈔
    時並未帶手套等情（見本院八十八十一月五日訊問筆錄），是以，上開偽鈔若屬
    被告所有並丟棄於乾的水溝中，應有留存被告之指紋，然上開報告卻未顯示有被
    告之指紋，而另經本院詢問內政部警政署刑事局一般正常紙張上之指紋可保存期
    限一事，依其答覆依目前科技無從判斷可保存之期限，而影響指紋之因素約有三
    個階段，第一為轉移前之因素。第二為轉移時之因素。第三為轉移後之因素。惟
    被告與上開偽鈔接觸若如公訴人所指之取得時間，約有十三日，而使用次數亦有
    四次之多，且亦無其他特別原因足認被告有消滅其在偽鈔所留存指紋之行為，又
    另依證人乙○○所訴上開偽鈔被告係丟棄於乾的水溝中等情（見本院八十九年十
    月九日審理筆錄），亦無因環境污染或濕度而導致指紋遺失等情事，綜上所述，
    上開偽鈔是否屬被告所有已非無疑。（二）次按，扣案之偽鈔並非當場自被告身
    上所起出等情，此亦有證人乙○○到庭證述稱：「要查到他（指被告）的時候，
    他一直走說頭痛要買藥，我說先查完再去買，他就一直跑，我追他，中途看到他
    將一疊東西丟入乾的水溝內，追到一千公尺後才逮捕到他」等語（見本院八十九
    年十月九日審理筆錄），是以，上開扣案之偽鈔係警方逮捕被告後另行帶被告他
    處起出，是否即屬被告所丟棄之物品亦非無疑。（三）公訴人認被告有行使偽造
    通用之貨幣等犯行，惟並無被告行使偽造貨幣而即經人報警之記錄，且亦無被告
    行使時間、地點及對象等可供查證之資料供本院以佐被告自白之真實性，自難僅
    憑被告之自白即認被告卻有行使上開偽鈔，況被告於本院審理皆否認有公訴人所
    指之行為，即被告自白並不一致，更不得遽以被告自白為不利於被告之認定。此
    外，本院已盡調查之能事，復查無其他積極證據足認被告有公訴人所指上開之犯
    行，揆諸首開說明，自應諭知無罪。
四、被告甲○○被訴涉犯刑法第一百九十六條之行使偽造通用貨幣罪部分，既經本院
    為被告無罪之諭知，是檢察官移送併辦部分（八十八年度偵字第二七五五一號）
    ，與本件並無裁判上一罪之關係，應予退回，附此敘明。
據上論斷，應依刑事訴訟法第三百零一條第一項判決如主文。
中      華      民      國     八十九    年     十     月    二十三     日
                                  臺灣高雄地方法院刑事第二庭
                                      法  官  廖  建  瑜
右正本證明與原本無異。
如不服本判決，應於判決送達後十日內，向本院提出上訴狀。
                                      書記官  歐  文  政
中    華    民    國      八十九      年      十      月      二十五    日


司法院資訊處製作；財團法人民間司法改革基金會備份。
